臺灣花蓮地方法院刑事裁定　　　　　　 100年度撤緩字第42號
聲　請　人　臺灣花蓮地方法院檢察署檢察官
受　刑　人
即　被　告　黃麟益
上列聲請人因受刑人即被告傷害等案件（臺灣高等法院花蓮分院
99年度上易字第100號），聲請撤銷緩刑之宣告（100年度執聲字
第269號），本院裁定如下：
    主  文
黃麟益之緩刑宣告撤銷。
    理  由
一、聲請意旨略以：受刑人即被告黃麟益前因傷害等案件，經臺
    灣高等法院花蓮分院於民國99年 9月17日，以99年度上易字
    第100號判決判處應執行有期徒刑1年，如易科罰金，以新臺
    幣（下同）1000元折算1日，緩刑5年（下稱前案）確定在案
    。乃於緩刑期前即98年12月13日至98年12月21日犯違反保護
    令罪，經本院於100年6月7日，以99年度易字第463號判決各
    判處有期徒刑 2月（共5罪），應執行有期徒刑8月，如易科
    罰金，以1000元折算 1日（下稱後案）確定。核其所為，已
    合於刑法第75條之1第1項第 1款所定得撤銷先前緩刑宣告之
    原因，爰依刑事訴訟法第 476條規定聲請撤銷先前之緩刑宣
    告等語。
二、按緩刑之宣告應撤銷者，由受刑人所在地或其最後住所地之
    地方法院檢察官聲請該法院裁定之，刑事訴訟法第 476條定
    有明文。又緩刑前因故意犯他罪，而在緩刑期內受 6月以下
    有期徒刑、拘役或罰金之宣告確定者，足認原宣告之緩刑難
    收其預期效果，而有執行刑罰之必要者，得撤銷其宣告；撤
    銷之聲請，於判決確定後6月以內為之，刑法第75條之1第 1
    項第 1款、第2項及第75條第2項定有明文。雖現行刑法第75
    條第1項明定 ：「受緩刑之宣告，而有下列情形之一者，撤
    銷其宣告：一、緩刑期內因故意犯他罪，而在緩刑期內受逾
    6 月有期徒刑之宣告確定者。二、緩刑前因故意犯他罪，而
    在緩刑期內受逾 6月有期徒刑之宣告確定者」，而考其立法
    意旨，蓋以此等故意犯罪之情節，或所犯為法定本刑較重之
    罪，或犯罪情節較重，法官始宣告不得易科罰金之本刑，參
    以緩刑制度係為促使惡性輕微之被告或偶發犯、初犯改過自
    新而設立，此等故意犯罪之情節較諸同法第75條之1所定「
    得」撤銷之原因為重，而有「應」撤銷緩刑宣告之必要；然
    若受刑人所犯係屬數罪，而數罪所受宣告之刑原均得易科罰
    金，僅數罪併罰之結果，致受逾 6個月以上之刑之宣告者，
    因刑法第51條第 5款數罪併罰之規定，目的在於將各罪及其
    宣告刑合併斟酌，予以適度評價，而決定所犯數罪最終具體
    實現之刑罰，以符罪責相當之要求，原無使受刑之宣告者，
    處於更不利之地位，此由該款規定法院於定應執行刑時，其
    上限不得逾各刑合併刑期之情，即明斯旨，是既法院認受刑
    人所犯數罪情節尚輕，而均宣告得易科罰金之刑，自不因數
    罪併罰之結果而改變其原得易科罰金之罪質。再者，現行刑
    法第75條第1項係於 98年6月10日修正，修正前該條第1項係
    規定：「受緩刑之宣告，而有下列情形之一者，撤銷其宣告
    ：一、緩刑期內因故意犯他罪，而在緩刑期內受不得易科罰
    金之有期徒刑以上刑之宣告確定者。二、緩刑前因故意犯他
    罪，而在緩刑期內受不得易科罰金之有期徒刑以上刑之宣告
    確定者。」，該次修正之立法理由則謂：「依本法第41條第
    3項之規定，受6月以下有期徒刑或拘役之宣告而不得易科罰
    金者，亦得易服社會勞動。此類案件既可無庸入監執行，故
    於緩刑之效果，應與受得易科罰金之案件相同，成為修正條
    文第75條之 1得撤銷緩刑之事由，而非本條應撤銷緩刑之事
    由。又不得易科罰金或不得易服社會勞動之案件皆係受逾 6
    月有期徒刑之宣告，爰修正第 1項各款。」，而依當時刑法
    第41條第8項規定，若數罪併罰，其應執行之刑未逾6個月者
    ，始能依同條第 1項規定易科罰金；足認上述現行刑法第75
    條第1項之修正，乃係配合當時現行刑法第41條第8項之規定
    （即數罪併罰定應執行刑逾六個月者，即不能易科罰金）所
    致；惟上述刑法第75條第 1項修正後，司法院大法官會議旋
    於98年6月19日公布釋字第662號解釋，認94年2月2日修正公
    布之現行刑法第41條第 2項，關於數罪併罰，數宣告刑均得
    易科罰金，而定應執行之刑逾6個月者，排除適用同條第1項
    得易科罰金之規定部分，與憲法第23條規定有違，並與司法
    院大法官釋字第 366號解釋意旨不符，應自該解釋公布之日
    起失其效力，是據上開解釋意旨，關於數罪併罰，數宣告刑
    均得易科罰金，而定應執行之刑逾 6個月者，仍得易科罰金
    。據此，本院認刑法第75條第1項所謂「受逾6月有期徒刑之
    宣告」應指數罪中之各罪原即受逾 6月有期徒刑之宣告之情
    形，而不包括原均得易科罰金，僅定應執行刑後逾 6個月之
    情形，從而上開後案所示受刑人所犯 5罪之原宣告刑既均為
    有期徒刑2月，自不能因定應執行刑逾有期徒刑6月，遽依刑
    法第75條第1項第2款規定，逕予撤銷受刑人前案緩刑之宣告
    ，即應依刑法第75條之1第1項規定，審究是否撤銷受刑人前
    案緩刑宣告，合先敘明。
三、經查：
  (一)聲請意旨所述受刑人所犯前案經法院判處緩刑確定（緩刑期
    間至104年10月3日屆滿）後，於緩刑期間前因故意再犯後案
    ，而於前案緩刑期間內已確定等情，業據本院核閱該二案件
    判決書及臺灣高等法院被告前案紀錄表等屬實，是受刑人於
    緩刑前故意再犯違反保護令罪，而在緩刑期內受 6個月以下
    有期徒刑宣告確定之事實，即堪以認定。
  (二)其次，受刑人所犯前、後二案之罪質雖非同一，然均因與被
    害人高誼庭離婚後心有未平，遂先後恐嚇被害人高誼庭，並
    毀損被害人高誼庭之機車，又認被害人高誼庭係聽信被害人
    胡岑瑜、錢日春始與其離婚，乃又毆傷被害人胡岑瑜、錢日
    春，復又毀損被害人胡岑瑜、錢日春之物品；迨被害人高誼
    庭向本院聲請核發保護令獲准，竟又無故與被害人高誼庭通
    話而違反本院保護令所為禁止通話之裁定等情等情，此觀上
    開前、後二案判決書自明，顯見受刑人均係因與被害人高誼
    庭感情不睦而離婚後，心有未甘，除恐嚇被害人高誼庭並毀
    損被害人高誼庭之物品外，復因此遷怒他人而對之實施傷害
    、毀損物品之暴力行為，更無視本院保護令之限制而任意違
    反之，是受刑人實施前、後二案之各該犯行之緣由，即均屬
    相同無訛，實足認受刑人之自制能力薄弱，法治觀念淡薄。
    又雖受刑人上述之後案犯行，係在前案緩刑前所犯，然前案
    係於98年11月23日經檢察官偵查終結提起公訴一節，有臺灣
    花蓮地方法院檢察署檢察官98年度偵字第3834、3850、4008
    號起訴書 1份附卷可考，是受刑人於前案各該犯行經提起公
    訴，又經本院核發保護令後，仍無視於此，復繼續主動與被
    害人高誼庭通話而擾及被害人高誼庭；再者，受刑人於執行
    保護管束期間內，因本有躁鬱症，情緒亦失控，緩刑保護管
    束難收預期之效果，有執行刑罰之必要，復有再犯之虞等情
    ，有臺灣花蓮地方法院檢察署觀護人之簽呈及觀護輔導紀要
    影本在卷供參。據此，本院審酌上開各項情節，認受刑人前
    案所受之緩刑宣告，實已難收其預期效果，倘不予宣告撤銷
    ，將無法實現並貫徹緩刑制度係在予惡性輕微或偶發犯、初
    犯者改過自新機會之立法本旨，當有執行刑罰，以資矯治，
    並避免再犯之必要。從而，聲請人於後案判決確定後 6個月
    內，聲請撤銷受刑人前揭緩刑之宣告，核與現行刑法第75條
    之1第1項第1款、第2項規定相符，應予准許。
四、依刑事訴訟法第476條，刑法第75條之1第1項第1款，裁定如
    主文。
中    華    民    國   100    年    7     月    14    日
                  刑事第四庭    法  官  黃鴻達
上列正本證明與原本無異。
如對本裁定不服，應於送達後 5日內，向本院提出抗告狀（應抄
附繕本）。
中    華    民    國   100    年    7     月    15    日
                                書記官